行　政　法　院　判　決　　　　　　　　　　　　　八十七年度判字第一六八○號
　　原　　　告　宗輝鑄造股份有限公司
　　代　表　人　甲○○
　　被　　　告　臺南縣稅捐稽徵處
右當事人間因營業稅事件，原告不服財政部中華民國八十七年二月十九日台財訴字第
八七二一六二二二四號再訴願決定，提起行政訴訟。本院判決如左︰
　　主  文
原告之訴駁回。
　　事  實
緣原告於民國八十一年五月間非向丞泓企業有限公司（下稱丞泓公司）購貨，涉嫌取
得該公司所開立之統一發票充當進貨憑證，並持以申報扣抵銷項稅額，其銷售額計新
台幣（以下同）九○○、○○○元，稅額四五、○○○元，案經被告查獲，除依法補
徵所漏稅額四五、○○○元外，並依行為時稅捐稽徵法第四十四條規定核處罰鍰四五
、○○○元，及依行為時營業稅法第五十一條第五款規定科處所漏稅額五倍之罰鍰計
二二五、○○○元。原告不服，申請復查，經被告以八十五年七月二十五日八五南縣
稅法字第八五○八八一七四號復查決定以原處分按稅捐稽徵法第四十四條規定核處罰
鍰四五、○○○元部分准予撤銷，其餘復查駁回，嗣因八十五年七月三十日增訂稅捐
稽徵法第四十八條之三，被告乃以八十五年九月六日八五南縣稅法字第八五○九二一
三九號重為復查決定「更改原處分，應處罰鍰改依八十四年八月二日修正公布之營業
稅法第五十一條第五款規定核處罰鍰二二五、○○○元，應補徵營業稅額四五、○○
○元部分仍維持原核」。原告不服，提起訴願遭駁回，繼而訴經財政部再訴願決定：
「訴願決定及原處分關於違反營業稅法科處罰鍰部分均撤銷，由原處分機關另為處分
。其餘再訴願駁回。」原告對駁回部分不服，提起本訴。茲摘兩造訴辯意旨於次：
原告起訴意旨略謂︰一、再訴願決定書中對於原告其餘再訴願駁回部分之理由令人不
服，原告所提示之支票未指明受款人並不表示受款人非「丞泓公司」商業活動中由於
當時法令並未有明文規定在買賣過程中支付憑證中應載明受款人所以為了方便客戶在
資金上之調度往往未載明受款人也許客戶可將此支票當作自己支付某些貨款而由賣主
兌領，這並不是不可能。當時與原告接頭的業務員謝建星也曾提示其公司執照和營利
事業登記證並如期交貨，原告亦不知其是虛設行號。「虛設行號」防不勝防，應該處
罰是他並不是原告，原告花錢買原料不但不能抵稅而且還要處以罰鍰，這實在是很不
合理。二、商場之經營原本就是以和為貴，所以在一些小細節上儘量能夠方便為宜，
而且資金之調度非常重要，因此如支票未指明受款人及兌領人是誰也就很少注意這應
是賣方之問題，原告受此警訊也知應當要多和客戶溝通儘量能指明受款人以免受不當
之猜想。姑且不論稅法是否合理，原告能否得到稅捐稽徵機關之諒解，原告只強調一
個事實，原告進貨是事實支付貨款包括稅額也是事實為何銷貸貨款包括稅額就要繳稅
，進貨貨款包括稅額就因未察覺對方是虛設行號而不能抵稅。「虛設行號」花招甚多
，受害者不在少數，受害者不必再度受到傷害，行政法院是行政救濟中最令人燃起希
望之所在，望諸公能根據事實做出公正之判決，狀請鈞院鑒核，准予撤銷原處分等語
。
被告答辯意旨略謂︰一、查本案原告於八十一年五月間非向丞泓企業有限公司購貨，
卻取得該公司所開立之發票充當進貨憑證，並持以申報扣抵銷項稅額，其銷售額計新
台幣（以下同）九○○、○○○元，稅額四五、○○○元。案經本處新化分處派員調
查暨移送本處審查結果違章屬實，本處除依法補徵所漏稅額四五、○○○元外，並援
依行為時稅捐稽徵法第四十四條規定核處罰鍰四五、○○○元暨依營業稅法第五十一
條第五款規定科處所漏稅額五倍之罰鍰計二二五、○○○元。原告不服，以其確實係
向丞泓企業有限公司購貨且以現金、支票支付完成交易，實無虛報進項稅額違章之情
事等為由，依法向本處申請復查，案經本處第一次復查結果，准就原處分按稅捐稽徵
法第四十四條規定所處罰鍰四五、○○○元部分予以撤銷，其餘部分維持原處分；惟
原告猶有未服，循序向臺灣省政府訴願審議委員會提起訴願，復經本處認原處分所適
用法令，核依八十五年七月三十日增訂公布之稅捐稽徵法第四十八條之三「從新從輕
」原則，已有修正之必要，乃主動撤銷原處分並第二次重為復查決定，更改原處分，
應處罰鍰改依八十四年八月二日修正公布之營業稅法第五十一條第五款規定核處罰鍰
為二二五、○○○元，應補徵營業稅額四五、○○○元部分仍維持原核定。原告不服
，再依序提起訴願、再訴願，案經財政部以本案依行為時營業稅法第五十一條第五款
規定所處罰鍰部分是否應依修正後營業稅法裁處較輕罰鍰為由，將訴願決定及本處原
處分關於違反營業稅法科處罰鍰部分均撤銷，由本處另為處分，其餘再訴願駁回在案
；從而本處據而補徵之營業稅，審諸首揭規定，並無不合，迭經訴願決定、再訴願決
定遞予維持，並無不當。二、查臺灣高等法院臺中分院八十四年度上易字第四五二號
刑事判決書所載該公司自八十一年一月三十一日申請設立登記至八十一年七月十三日
申請註銷之期間內並無銷貨之事實，係屬虛開立發票販售幫助他人逃漏營業稅之虛設
行號，且該案被告亦經諭知不得上訴，故丞泓公司係屬虛設行號業已判決確定，又該
商號既屬虛設行號，雖經本處查明開立發票之丞泓公司已依規定申報營業額，惟根據
財政部首揭函釋，原告仍須證明確有支付進項稅額予「實際銷貨人」，始不再處漏稅
罰，惟該支票既未指明受款人，兌領人又非「丞泓公司」，原告迄未提出具體相關資
料以資證明，空言主張向「丞泓公司」進貨，自難採憑，從而原告自無向「丞泓公司
」進貨之可能，故主張無虛報進項稅額之違章情事等節顯非事實，核無足採，一再訴
訟，業經本處、訴願、再訴願已論駁甚明，原告復執相同之理由提起行政訴訟，自難
認有理由，請依法駁回，以維稅政等語。
　　理  由
按「營業人左列進項稅額，不得扣抵銷項稅額：一、購進之貨物或勞務未依規定取得
並保存第三十三條所列之憑證者。」「營業人以進項稅額扣抵銷項稅額者，應具有載
明其名稱、地址及統一編號之左列憑證：一、購進貨物或勞務時所取得載有營業稅額
之統一發票。」為營業稅法第十九條第一項第一款及第三十三條第一款所明定。本件
被告以原告於八十一年五月間非向丞泓公司購貨，卻取得該公司所開立之發票充當進
貨憑證，並持以申報扣抵銷項稅額，其銷售額計九○○、○○○元，稅額四五、○○
○元。案經查獲屬實，被告乃補徵營業稅額四五、○○○元。原告不服，主張其確實
係向丞泓公司購貨，且以現金、支票支付貨款，亦已支付該營業稅，請免此繳款云云
，申經被告復查決定以原告於八十一年五月間向一自稱丞泓公司之業務員謝建星購進
銅原料，而取得該公司虛開立之發票銷售額計九○○、○○○元，稅額四五、○○○
元充當進貨憑證，並持以申報扣抵銷項稅額，案經被告所屬新化分處派員調查暨移送
被告審查結果違章屬實；嗣經向高雄縣稅捐稽徵處查悉：開立發票之丞泓公司雖已依
規定申報營業額，惟據臺灣高等法院臺中分院八十四年度上易字第四五二號刑事判決
書所載該公司自八十一年一月三十一日申請設立登記至八十一年七月十三日申請註銷
之期間內並無銷貨之事實，係屬虛開立發票販售、幫助他人逃漏營業稅之虛設行號，
且該案被告亦經諭知不得上訴，故丞泓公司係屬虛設行號業已確定，是以難認定「丞
泓公司」為本案之實際銷貨人，且原告亦未能明確指出該實際銷貨對象，其因而取具
該等虛設公司之發票充當進項憑證並持以申報扣抵銷項稅額，核其違章情形係屬「取
得虛設行號所開立之憑證申報扣抵」者；至原告主張確實係向丞泓公司購貨，指稱部
分以支票付款，部分以現金支付，並提示付款支票影本以為佐證，惟查該支票既未指
明受款人，兌領人又非「丞泓公司」，實不足證明有支付貨款予「丞泓公司」情事，
故主張無虛報進項稅額之違章情事等節，顯非事實，所訴核無理由，遂駁回其復查之
申請，揆諸首揭規定，核無違誤，一再訴願決定遞予維持，亦無不合。茲原告起訴除
仍持前詞爭執外，並以其付款支票未載明丞泓公司為受款人，並不能以此即可判定該
公司非其實際交易對象云云。查除原處分業已指駁論明，毋庸贅述外，查另案刑事
被告蔡信榮、蔡信誠於八十一年一月三十一日，以蔡信榮妹婿楊紹遠名義設立丞泓公
司，同年七月十三日申請註銷公司登記，其間並無交易事實，專以開立不實統一發票
方式賺取不法利益，幫助他人逃漏稅，觸犯稅捐稽徵法第四十三條第一項等罪，蔡信
榮經判處有期徒刑四年，蔡信誠判處有期徒刑三年六月確定，有台灣高等法院八十四
年度上易字第四五二號刑事判決附原處分可稽。丞泓公司八十一年一月三十一日至
同年七月十三日間既無銷貨事實，原告謂其取得同年五月間之本件統一發票係實際向
該公司進貨之憑證，顯非實在。且原告進貨九十萬元，竟無估價單及送貨單等交易資
料，亦顯違一般交易常情，況原告謂其支付貨款之臺灣省合作金庫南興支庫第000
0000號支票，嗣經被告查證，係由郭玉珠提出交換兌現，亦有原處分附查證信
函可按。原告既未能證明有支付貨款與丞泓公司之具體事證，其空言謂該公司為其實
際交易對象云云，自不足取，其起訴意旨難謂有理，應予駁回。
據上論結，本件原告之訴為無理由，爰依行政訴訟法第二十六條後段，判決如主文。
中    華    民    國     八十七      年      八      月     二十一      日
                    行 政 法 院 第 三 庭
                                審 判 長 評  事      曾  隆  興
                                         評  事      趙  永  康
                                         評  事      高  啟  燦
                                         評  事      蔡  進  田
                                         評  事      鄭  淑  貞
右  正  本  證  明  與  原  本  無  異
                                         法院書記官  郭  育  玎
中    華    民    國     八十七      年      八      月     二十一      日
